【裁判字號】    98,建小上,2
【裁判日期】    990115
【裁判案由】    給付工程款
【裁判全文】
臺灣板橋地方法院民事裁定             98年度建小上字第2號
上  訴  人  乙○○
被上訴人    甲○○
上列當事人間請求給付工程款事件，上訴人對於中華民國98年10
月27日本院板橋簡易庭98年度板小字第2660號第一審小額民事判
決提起上訴，本院裁定如下：
    主  文
上訴駁回。
第二審訴訟費用新臺幣壹仟伍佰元由上訴人負擔。
    理  由
一、按對於小額程序第一審判決之上訴，非以其違背法令為理由
    ，不得為之，又其上訴狀內應記載上訴理由，表明下列各款
    事項：原判決所違背之法令及其具體內容；依訴訟資料
    可認為原判決有違背法令之具體事實，民事訴訟法第436 條
    之24第2項、第436條之25分別定有明文。是當事人以小額程
    序之第一審判決違背法令為理由提起上訴時，就原判決如何
    不適用法規或適用法規不當，其上訴狀或理由書應有具體之
    指摘，並揭示該法規之條項或其內容，若係成文法以外之法
    則，應揭示該法則之旨趣，倘為司法院解釋或最高法院之判
    例，則應揭示該判解之字號或其內容，如依民事訴訟法第46
    9條第1款至第5 款所列各款事由提起上訴者，其上訴狀或理
    由書應揭示合於該條款之事實，若小額程序上訴人之上訴狀
    或理由書未依上述方法表明者，自難認已對原判決之違背法
    令有具體之指摘，其上訴即不合法（參照最高法院71年臺上
    字第314號判例意旨及民事訴法第436條之32第2 項規定）。
二、本件上訴人係對於小額訴訟之第一審判決提起上訴，核其於
    上訴理由狀所載，仍指陳原審違背法令部分為：
  (一)原審僅引述上訴人施工不良，停掉了。
    查上訴人已明確指出除兩造間之工程（下稱系爭工程）中僅
    鐵屋頂、鐵皮之外，均由上訴人所施工，為被上訴人所不爭
    執之事實，上訴人附名片、名冊請求證人到場作證，但原審
    均不過問，且被上訴人無法提出事實證明工施不良，停掉之
    情節。
  (二)上訴人從事40多年，承作大台北縣市客戶均以誠信，有一批
    固定員工，車輛、工具，且有工程經歷，有營造工會會員，
    原審引用被上訴人指摘資金不足純惡意中傷他人，又缺乏事
    證。
  (三)上訴人無意要放棄法律追訴權，這怎判定，文字早在列表，
    上訴人要刪掉可能得逞嗎，此節顯示被上訴人恐會被訴而設
    下柵防嗎，人民本來就有訴訟權，原審有違背公共秩序等語
    。
三、查上訴人提起上訴所據上述之理由，並未具體指出原審判決
    有如何違背法令情事，更未指明原審判決所違反之法令條項
    或其內容以及依訴訟資料有何判決違背法令之具體事實，參
    諸前開說明，自不得謂已合法表明上訴理由。揆諸首揭說明
    ，自不得謂上訴人已合法表明上訴理由，是本件上訴，顯難
    認為合法，應予駁回。
四、況查：
  (一)按民法第736 條規定：「稱和解者，謂當事人約定，互相讓
    步，以終止爭執或防止爭執發生之契約。」，同法第737 條
    規定：「和解有使當事人所拋棄之權利消滅及使當事人取得
    和解契約所訂明權利之效力。」、同法第738 條：「和解不
    得以錯誤為理由撤銷之。但有左列事項之一者，不在此限：
    (1)和解所依據之文件，事後發見為偽造或變造，而和解當事
    人若知其為偽造或變造，即不為和解者。(2)和解事件，經法
    院確定判決，而為當事人雙方或一方於和解當時所不知者。
    (3)當事人之一方，對於他方當事人之資格或對於重要之爭點
    有錯誤，而為和解者。」，準此，和解契約在未撤銷之前，
    和解契約既屬有效，則當事人自應依循和解契約內容履約至
    明。
  (二)查上訴人均未在原審主張撤銷兩造間上開之和解契約，或是
    該和解契約係屬無效之事實，是原審依兩造所不爭執於98年
    3 月12日簽訂尚有效存在之切結書（按即和解契約），約定
    ：「(一)甲方（即被上訴人）將房屋坐落於三峽鎮○○里○○
    街79號以新臺幣貳拾貳萬壹仟元整，委任乙方（即上訴人）
    房屋整建修繕，...將在98年3月12日解除委任。... (二)甲方
    ... 願82000元給付乙方達成和解...(七)乙方（即上訴人）願
    放棄所有法律追訴權包括刑事責任和民事責任各平」等情，
    此有該切結書在卷可稽（被上訴人已依切結書約定之內容給
    付上訴人82000 元，此為兩造所不爭執之事實），是上訴人
    既已依約取得被上訴人已給付之82000 元，依該切結書（即
    和解契約）上訴人自不得再請求被上訴人給付其餘之工程款
    ，應可認定。準此，原審判決駁回上訴人之訴，於法並無不
    合。
  (三)至於，上訴人於原審提出請求材料供應商、工作人員到場作
    證，要係意在證明上訴人有施作系爭工程之事實，但此均非
    係要證明上開切結書（即和解契約）有撤銷或無效之事實，
    原審就此事證未予調查，尚無違背法令。
  (四)原審引用兩造所不爭執於98年3 月12日簽訂之切結書，內容
    記載：(一)甲方（即被上訴人）將房屋坐落於三峽鎮○○里○
    ○街79號以新臺幣貳拾貳萬壹仟元整，委任乙方（即上訴人
    ）房屋整建修繕，....乙方因資金不足，無法承接後續工程
    ，將在98年3月12日解除委任。...(七)乙方（即上訴人）願放
    棄所有法律追訴權包括刑事責任和民事責任各平。」等語，
    此有該切結書在卷可稽，此係原審引用兩造所不爭執之切結
    書（即和解契約）內容，且如前述，此切結書（即和解契約
    ）上訴人並未主張有撤銷或無效之事實，則依此切結書（和
    解契約）之約定，上訴人自不得再請求被上訴人給付工程款
    至明。至於上訴人是否資金不足... 等等，既均係上開切結
    書（和解契約）所載明之內容，原審予以引用，難認有何違
    誤之處。
  (五)人民有訴訟權，固為憲法第16條所保障。但訴訟權之保障，
    僅係保障得為提起訴訟或應訴之權，非謂即保障其訴訟均應
    獲得勝訴之裁判。本件原審判決並未禁止上訴人提起訴訟，
    難認有侵害上訴人之訴訟權。至於上訴人與被上訴人簽署切
    結書，就原兩造間之系爭工程糾紛，成立和解，約定被上訴
    人給付上訴人82000 元，解除系爭工程契約，上訴人拋棄其
    餘請求，原告據以駁回上訴人之請求，即係因被上訴人已依
    和解契約內容給付上訴人82000 元，則上訴人已無其餘之工
    程款債權，是上訴人請求被上訴人給付86600 元之工程款，
    於法不合，爰予以駁回上訴人之訴，並非因上訴人無訴訟權
    而予以駁回。是上訴人主張人民本來就有訴訟權，原審判決
    有違背公共秩序等語，尚乏依據，亦不採信。
  (六)基上，本件上訴人之訴，為無理由，原審予以駁回上訴人之
    訴，殊無違誤，附此敘明。
五、本件上訴人之上訴不合法，已如前述，則上訴人聲請調查證
    據部分，已無必要，且依民事訴訟法第436 條之28規定：「
    當事人於第二審程序不得提出新攻擊或防禦方法。但因原法
    院違背法令致未能提出者，不在此限。」，上訴人亦不得提
    出新攻擊或防禦方法，附此敘明。
六、本件第二審訴訟費用應依民事訴訟法第436條之19條第1項確
    定其數額為新臺幣1500元，應由上訴人負擔。
七、依民事訴訟法第436條之32第2項、第444條第1項前段、第47
    1條第1項、第95條、第78條、第436條之19第1項，裁定如主
    文。
中    華    民    國    99    年     1    月    15    日
                  民事第二庭    審判長法  官  陳麗玲
                                      法  官  陳財旺
                                      法  官  李行一
以上正本係照原本作成
如對本裁定抗告須於裁定送達後10日內向本院提出抗告狀，並應
繳納抗告費新台幣1,000元整。
中    華    民    國    99    年     1    月    15    日
                                      書記官  蔡於衡

司法院資訊處製作；財團法人民間司法改革基金會備份。
